【裁判字號】    95,抗,1737
【裁判日期】    951225
【裁判案由】    聲明異議
【裁判全文】
臺灣高等法院民事裁定                  95年度抗字第1737號
抗  告  人  乙○○
                      5樓
上列抗告人因債權人國泰世華商業銀行股份有限公司與債務人甲
○○間清償債務強制執行事件，對於原法院點交之執行聲明異議
，不服中華民國95年10月19日台灣板橋地方法院95年度執字第85
7號所為裁定，提起抗告，本院裁定如下：
    主      文
抗告駁回。
抗告程序費用由抗告人負擔。
    理      由
一、抗告人於原法院聲明異議意旨略以：門牌號碼台北縣三重市
    ○○○街 175巷32弄8號5樓房屋（下稱系爭房屋），已於民
    國（下同）95年3月1日由債務人甲○○因債務關係出租予伊
    ，租期為95年3月5日起至98年3月4日，租金每月新台幣（下
    同）8,000元，系爭房屋雖嗣經法院拍定，惟依民法第425條
    第 1項「買賣不破租賃契約」之規定，伊自可繼續占有使用
    系爭房屋，伊基於本身租賃權益之維護，已提起第 3人異議
    之訴審理中（案號：原法院95年度重簡字第1681號，下稱系
    爭第 3人異議之訴），執行法院就伊主張上開租約之事實，
    並無逕行認定之權限，竟於日前通知命伊於15日內自行搬離
    ，顯侵害伊之權益，為此聲明異議，請求本件強制執行事件
    就系爭房屋部分，於系爭第 3人異議之訴確定判決前，應暫
    予停止云云。
二、原法院裁定意旨略以：抗告人係於95年3月5日始基於租賃契
    約占用系爭房屋，其占有係在系爭房屋查封之後，抗告人與
    債務人甲○○所訂立之系爭房屋租賃契約，對於拍定人陳永
    春不發生效力，拍定人陳永春依強制執行法第99條第 1項規
    定，聲請對查封後占有系爭房屋之抗告人為點交之強制執行
    ，自屬於法有據，抗告人主張買賣不破租賃契約云云，殊非
    可採。又本件抗告人另以其已提起系爭第 3人異議之訴，而
    主張本件點交之強制執行程序於該判決確定之前，應暫予停
    止云云，姑不論「租賃權」是否為強制執行法第15條規定第
    3 人異議之訴所稱之「就執行標的物有排除強制執行之權利
    」，然其並未提出受理系爭第 3人異議之訴法院所為停止執
    行之裁定（如須提供擔保者尚須先提供擔保），本件點交之
    強制執行自無從停止，故其此部分主張，亦非有據。至抗告
    人援引最高法院49年度台抗字第72號判例，認為其主張對系
    爭房屋有租賃關係之事實，執行法院無逕行判斷之權限云云
    ，惟上開判例意旨係指債權人聲請執行之財產是否為債務人
    所有，於當事人或利害關係人間有爭執，應待實體調查審認
    ，執行法院對於該財產誰屬並無實體判斷之權限而言，而本
    件情形，系爭房屋由拍定人陳永金買受而屬其所有之事實已
    甚明確，則其依法請求對於查封後始占有系爭房屋之抗告人
    為點交之強制執行，原法院當然必須加以認定而為適法之執
    行，是抗告人援引上開判例作為其本件異議之理由，亦顯有
    誤會等語，而駁回抗告人之聲明異議。
三、抗告意旨略以：伊於95年3月1日與債務人甲○○訂立系爭房
    屋之租賃契約，租期為95年3月5日起至98年3月4日，租金每
    月8,000元 ，系爭房屋雖嗣經法院拍定，惟伊為系爭房屋之
    占有人，應有民法第425條第1項「買賣不破租賃契約」之適
    用，於租賃契約存續中，非經系爭第 3人異議之訴判決確定
    前，執行效力應不及於伊，且執行法院就伊主張系爭房屋租
    約之事實，並無逕行審判之權限，原裁定駁回伊之聲明異議
    ，顯有違誤，求予廢棄原裁定云云。
四、按當事人或利害關係人，對於執行法院強制執行之命令，或
    對於執行法官、書記官、執達員實施強制執行之方法，強制
    執行時應遵守之程序，或其他侵害利益之情事，得於強制執
    行程序終結前，為聲請或聲明異議，強制執行法第12條第 1
    項前段定有明文。復按實施查封後，債務人就查封物所為移
    轉、設定負擔或其他有礙執行效果之行為，對於債權人不生
    效力，強制執行法第51條第 2項定有明文。上開規定，於不
    動產之強制執行準用之，同法第 113條亦定有明文。所謂「
    其他有礙執行效果之行為」，係指處分行為以外，其他足以
    影響查封效力之行為，例如將查封物出租、出借等是，所謂
    債權人，應兼指聲請執行之債權人及拍定人而言（最高法院
    71年度台上字第3636號判決意旨參照）。再按強制執行程序
    開始後，除法律另有規定外，不停止執行；有回復原狀之聲
    請，或提起再審或異議之訴，或對於和解為繼續審判之請求
    ，或提起宣告調解無效之訴、撤銷調解之訴，或對於許可強
    制執行之裁定提起抗告時，法院因必要情形或依聲請定相當
    並確實之擔保，得為停止強制執行之裁定，強制執行法第18
    條亦定有明文。上開所稱之「法院」，係指受理回復原狀之
    聲請、再審或異議之訴之法院，而非實施強制執行之執行法
    院。又按債務人應交出之不動產，現為債務人占有或於查封
    後為第 3人占有者，執行法院應解除其占有，點交於買受人
    或承受人；如有拒絕交出或其他情事時，得請警察協助，強
    制執行法第99條第1項定有明文。
五、經查，本件債權人國泰世華商業銀行股份有限公司（下稱國
    泰世華銀行）持原法院94年度促字第 63430號支付命令為執
    行名義，聲請對債務人甲○○所有系爭房屋及其坐落基地為
    強制執行，而系爭房屋及其基地前經債權人國泰世華銀行向
    原法院聲請為假扣押強制執行，並經原法院於94年 3月17日
    以94年度執全字第1388號執行查封，債務人甲○○於執行查
    封時在場陳稱：系爭房屋係自行使用，未出租他人等語，原
    法院據此占有使用狀況之調查情形核定拍賣條件為「拍定後
    點交」後，委託臺灣金融資產服務股份有限公司以95年度板
    金拍字第40號進行拍賣程序，嗣於95年4月12日第1次拍賣期
    日由拍定人陳永春得標買受，並繳足價金取得原法院核發之
    權利移轉證書，取得系爭房屋及其基地之所有權，有上開支
    付命令及確定證明書、原法院95年 1月17日板院輔95執新字
    第857號函、拍賣不動產紀錄（第1次拍賣、特別拍賣）、投
    標書、收據及原法院不動產權利移轉證書在卷足憑（原法院
    卷第12頁至第14頁），並經原法院調閱該院94年度執全新字
    第1388號假扣押執行卷審閱屬實。抗告人雖主張伊於95年 3
    月 1日與債務人甲○○訂立系爭房屋之租賃契約，系爭房屋
    雖嗣經拍定，惟應有民法第425條第1項「買賣不破租賃」之
    適用，執行法院就伊主張上開租約之事實，並無逕行認定之
    權限，本件強制執行事件就系爭房屋部分，於系爭第 3人異
    議之訴確定判決前，應暫予停止云云，並提出房屋租賃契約
    同意書為證（原法院卷第 103頁）。經查：(一)系爭房屋於94
    年 3月17日業經執行查封在案，而抗告人係於95年3月1日與
    債務人甲○○訂立系爭房屋之租賃契約，並於同年月 5日住
    進系爭房屋之事實，業據抗告人自承在卷（原法院卷第 167
    頁），並有系爭房屋租賃同意書在卷可稽（原法院卷第 176
    頁），債務人甲○○上開出租行為，足以影響拍定人對拍賣
    價額之估計，係屬有礙執行效果之行為，依據前開規定，對
    於債權人國泰世華銀行不生效力，而原法院核定拍賣條件為
    「拍定後點交」，拍定人陳永春依強制執行法第99條第 1項
    規定，聲請對查封後占有系爭房屋之抗告人為點交之強制執
    行，自屬於法有據，抗告人主張有民法第 425條「買賣不破
    租賃契約」之適用，顯有誤會。(二)抗告人雖另以其已向原法
    院三重簡易庭提起異議之訴，主張本件點交之強制執行程序
    於該判決確定之前，應暫予停止云云。並提出原法院三重簡
    易庭通知書為證（原法院卷第 177頁），然其並未提出受理
    系爭第 3人異議之訴之原法院三重簡易庭所為停止執行之裁
    定，依據上開規定，本件點交之強制執行自無從停止，故其
    此部分主張，並非有據。(三)抗告人又援引最高法院49年度台
    抗字第72號判例意旨，主張系爭房屋有租賃關係之事實，執
    行法院無逕行判斷之權限云云，惟上開判例意旨係指債權人
    聲請執行之財產是否為債務人所有，於當事人或利害關係人
    間有爭執，應待實體調查審認，執行法院對於該財產誰屬並
    無實體判斷之權限而言，本件系爭房屋由拍定人陳永春買受
    而屬其所有之事實已甚明確，則其依法請求對於查封後始占
    有系爭房屋之抗告人為點交之強制執行，原法院當然必須加
    以認定而為適法之執行，抗告人此部分之主張，亦屬無據。
    是原法院駁回抗告人之聲明異議，於法並無不合。抗告意旨
    摘指原裁定不當，求予廢棄，為無理由，應予駁回。
六、據上論結，本件抗告為無理由，爰裁定如主文。
中    華    民    國    95    年    12    月    25    日
                    民事第十五庭
                        審判長法  官  黃騰耀
                              法  官  許文章
                              法  官  黃國永
正本係照原本作成。
本裁定除以適用法規顯有錯誤為理由，並經本院許可外，不得再
抗告。如提起再抗告，應於收受後10日內委任律師為訴訟代理人
向本院提出再抗告狀。並繳納再抗告費新台幣１千元。
中    華    民    國    95    年    12    月    28    日
                              書記官  葉國乾


司法院資訊處製作；財團法人民間司法改革基金會備份。
